臺灣高等法院高雄分院刑事判決　　　　　九十一年度上更(一)字第九三號
　　上　訴　人
　　即　被　告　乙○○
　　上　訴　人
　　即　被　告　甲○○
　　共　　　同
　　指定辯護人　本院公設辯護人　李　佩　娟
右上訴人等因偽造貨幣案件，不服臺灣高雄地方法院八十八年度訴字第四０八號中華
民國八十八年三月三十日、八十八年四月十五日第一審判決（起訴案號：臺灣高雄地
方法院檢察署八十七年度偵字第二六０三八號），提起上訴，判決後，經最高法院發
回更審，本院判決如左：
      主      文
原判決撤銷。
乙○○意圖供行使之用而交付偽造之通用貨幣於人，累犯，處有期徒刑年貳月。
偽造之新台幣壹仟元券壹張、伍佰元券陸張、壹佰元券貳拾張均沒收。
甲○○無罪。
      事      實
一、乙○○前有搶奪、妨害風化、違反麻醉藥品管理條例、詐欺等前科，其中於民國
    （下同）八十一年間因詐欺案件，經原審法院以八十二年易緝字第四○號判決有
    期徒刑三月，於八十三年二月二日執行完畢，猶不知悔改，於八十七年十一月三
    日凌晨一時許，在高雄市○○區○○路與南台路口，透過卓清輝之媒介（現為原
    審法院通緝中），意圖供行使之用，以新台幣（下同）二千元之代價，向年藉姓
    名不詳綽號「豆漿」之成年男子購買偽鈔一萬元（一千元券二張、五百元券十張
    、一百元券三十張）而收集之。乙○○於購得該偽鈔後，於次日（即同年月四日
    ）晚上十時許，在高雄市○○區○○路與南台路口將其中四千元（五百元券四張
    、一百元券二十張，公訴人誤載為五百元六張、一百元十張）交給不知情之甲○
    ○，以清償其對甲○○之債務，其餘偽鈔，乙○○除其中二千三百元（一千元券
    一張、五百元券二張、一百元券三張）留下外，餘則認為偽造品質不佳，如行使
    恐被發現為偽鈔而將之撕毀丟棄，甲○○旋於同年月五日凌晨三時三十分許，在
    高雄火車站前地下道出口處，以其所收受偽鈔中之五百元券一張、一百元券五張
    共一千元，與排班計程車司機蕭滿等人賭博外，嗣並至高雄市○○路吉利海產店
    餐飲，將所餘偽鈔三千元交付不知情之餐飲店人員，用以支付餐費而花用完盡，
    而甲○○用以賭博之一千元偽鈔，為蕭滿贏得，嗣蕭滿用其中偽鈔一百元購買檳
    榔時，被發覺是偽鈔，疑是甲○○於賭博時行使，心有未甘，乃於同日凌晨四時
    十分許，持前開共計一千元之偽鈔報警究辦，警方據報後，於同年月六日上午十
    時二十分許，在高雄火車站前逮獲甲○○，因甲○○之供述，又於同日夜間九時
    三十分許，在高雄市○○區○○路與南台路口，循線查獲乙○○及卓清輝，並在
    乙○○身上查獲偽鈔紙幣一千元券一張、五百元券二張、一百元券三張，共計二
    千三百元。
二、案經高雄市政府警察局三民第一分局移送臺灣高雄地方法院檢察署檢察官偵查起
    訴。
      理      由
甲、乙○○部分
一、上訴人即被告乙○○於本院前審及本院本次審理時均矢口否認有右開收集及交付
    偽造通用貨幣之犯行，辯稱：伊並未經卓清輝之介紹，以真鈔二千元，向綽號「
    豆漿」者購買假鈔一萬元，實際上該等假鈔係伊與卓清輝朋友「豆漿」賭博贏來
    的錢，伊不知「豆漿」以假鈔賭博，才會予以收受，嗣後伊將其中四千元還給甲
    ○○欠款，甲○○帶警察來找伊時，伊始知係偽鈔，伊之前所供係以真鈔二千元
    向「豆漿」購買假鈔一萬元等語，並非實在，因伊恐涉犯賭博罪，才為如上不實
    之供述，蓋如伊既有意購買偽鈔使用豈會將其中部分偽鈔撕毀丟棄，只因為警查
    獲時，在伊身上扣得二千三百元偽鈔，加上償還甲○○之四千元，尚無法湊成一
    萬元，為了圓謊，伊才說是其餘偽鈔因恐使用時被發現，已撕毀丟棄云云。
二、然查右揭事實，業據被告乙○○於警訊、檢察官偵查、原審審理時一再坦承不諱
    ，其於警訊時供稱：「我因一時貪心而主動向「豆漿」提起要使用偽鈔，當時即
    以新台幣二千元向『豆漿』買了一萬元偽鈔（有一千元、五百元、一百元等三種
    ）。」（見警卷第二頁）；「我向『豆漿』買一萬元偽鈔，其中一千元有二張，
    五百元有十張，一百元有三十張。我因賭博欠甲○○賭債新台幣四千元，而於隔
    日（八十七年十一月四日）晚間二十三時許，甲○○在新興區○○○○○路口找
    到我，當時我拿出身上之偽鈔，五百元四張，一百元二十張，共四千元還甲○○
    。」、「當時我有向甲○○說那四千元是偽鈔，但甲○○以為我是開玩笑而拿去
    使用。」（見警卷第二頁、第三頁），其於偵查時供承：「買一萬元（偽鈔），
    以（（真鈔）二千元買的」（見偵查卷第十四頁背面）、「是卓清輝介紹他的朋
    友綽號『豆漿』拿來給我的，他在河北路附近邊喝邊說他有偽鈔一萬元，賣給我
    二千元。」（見偵查卷第三十五頁）、「有三千多元品質不好的被我撕掉，剩下
    六千多元我就帶出來用後來甲○○向我要錢，我欠他四千元，我就拿四千元給他
    」（見偵查卷三十五頁背面、第三十六頁）各等語。乙○○於原審審理中亦再坦
    承：「我有買一萬元之偽鈔，是用二千元真鈔去買的」（見原審卷第四六頁），
    核與原審同案被告卓清輝於警訊時所供：「我當時遇見〝豆漿仔〞，即向其催討
    昔日在台北市所借款二千六百元，〝豆漿仔〞也立即拿二千六百元歸還我，過了
    不久，豆漿又自動向我說，剛剛所歸還之錢全部都是假鈔，詢問我還要不要，我
    聽後表示不要並當場退還給〝豆漿仔〞，該〝豆漿仔〞即向我表示他是專門製造
    偽鈔的，詢問我是否需要偽鈔，我當場拒絕，〝豆漿仔〞又向我表示要求我代其
    向他人推銷假鈔，詢問是否有人要買假鈔，我即想到我朋友，〝古仔〞（即乙○
    ○）因輸賭急需現金，所以就帶〝豆漿仔〞去找乙○○讓他們倆私自交易假鈔，
    我在旁等候，直到〝豆漿仔〞要求我騎機車載其返回新興區世國飯店內拿假鈔交
    給乙○○，我才離去」（見警卷第六頁），及於檢察官偵查中供稱：「（警訊所
    言）實在，因為他（豆漿）有拿過偽鈔給我，我還給他，我說不要偽鈔，我介紹
    乙○○給他」（見偵查卷第十四、十五頁）各等語之情節相符。並經共同被告甲
    ○○供稱被告乙○○確有於前揭時地返還欠款四千元，嗣曾拿其中之款項一千元
    與蕭滿賭博等語，及證人蕭滿證稱伊買檳榔被發現係偽鈔之一百元係甲○○交付
    的等語屬實，按被告乙○○及原審同案被告卓清輝均前科累累，且均有因賭博罪
    被判處罰金之紀錄，此有渠二人之前科紀錄表在卷足稽，依刑法第二百六十六條
    第一項規定普通賭博罪，僅係單純科處罰金之輕罪，被告與卓清輝既有賭博被科
    處罰金之前科紀錄，對此豈會不知，安有恐涉犯賭博輕罪，反而不怕罹犯重罪而
    為購買假鈔不實供述之理﹖又被告乙○○於購買假鈔後，如因發現假鈔偽造之技
    術並不高明，有被識破之虞，將之撕毀丟棄，亦屬合乎情理。此外，並有扣案之
    偽鈔一千元券一張、五百元券三張及一百元券八張足資佐證，該等偽鈔經送中央
    印製廠鑑定結果「一千元券偽鈔以彩色噴墨方式仿印，紙質與真鈔不同；安全線
    以噴墨方式在兩張紙間仿印，無水印」「五百元券偽鈔均以彩色噴墨方式仿印，
    紙質與真鈔不同；安全線及水印以噴墨方式在紙張背面仿製再與丙面紙張裱合而
    成」「一百元券偽鈔均以彩色雷射輸出方式（含彩色影印）仿印，紙質與真鈔不
    同；無安全線及水印」，有中央銀行發行局八十八年六月十七日台央發字第０三
    ００八五０號函附卷可稽（見本院上訴字卷第四九頁），是被告乙○○罪證已甚
    明確，其於本院歷次審理時翻異前供，而為如上之辯解，要係事後諉責之詞，不
    足採信，其犯行堪予認定。至被告聲請傳喚證人卓清輝，因卓其於警偵訊時已供
    述明確，且其於原審係同案被告，因未到庭，已被通緝，故無傳喚之必要，附此
    明。
三、核被告乙○○所為，其向綽號「豆漿」者購入偽鈔一萬元，此部分核係犯刑法第
    一百九十六條第一項之意圖供行使之用而收集偽造之通用紙幣罪；又其將其中四
    千元交付予不知情之甲○○以償欠款，則係犯同法條第一項之意圖供行使之用而
    交付偽造之通用紙幣罪，而前部分收集之罪為低度行為，應為後部分之交付高度
    行為所吸收，而僅論以意圖供行使之用而交付偽造之通用紙幣罪。被告乙○○前
    有搶奪、妨害風化、違反麻醉藥品管理條例、詐欺等前科，其中於八十一年間因
    詐欺案件，經原審法院以八十二年易緝字第四○號判決有期徒刑三月，於八十三
    年二月二日執行完畢，有本院被告全國前案紀錄表在卷可稽，其於執行完畢後五
    年內，再犯有期徒刑以上之本罪，為累犯，應依法加重其刑。
四、原審予以論罪科刑，固非無見，惟查：(一)被告乙○○交付甲○○之偽鈔為五百元
    四張，一百元二十張，原判決誤載為五百元六張，一百元十張，與事實已有不符
    ，(二)另偽造之紙幣，不問屬於犯人與否沒收之，刑法二百條定有明文，故採義務
    沒收，除已滅失之紙幣外，與本案犯罪事實有關之紙幣均應沒收，本案乙○○買
    受一萬元之偽鈔，除其供承其中三千七百元已撕毀丟棄外，其餘六千三百元均應
    沒收，原判決只將扣案之三千三百元偽鈔沒收，對未扣案而不能證明已滅失之三
    千元偽鈔（甲○○至餐飲店花用）未予一併沒收，亦有未合。(三)被告乙○○向甲
    ○○償還欠款交付偽鈔四千元時，並未告知係偽鈔，原判決認有告知，亦有誤認
    （理由後），被告乙○○上訴否認犯罪，而指摘原判決不當，雖無理由，惟原
    判決既有可議，即屬無可維持，應由本院將原判決此部分撤銷改判。審酌被告乙
    ○○前有數次前科，仍不知悔改，竟因一時貪念而交付偽造之紙幣，惟其犯後於
    警訊、偵查、原審坦承犯行，且犯罪所生損害尚非重大等一切情狀，爰仍如原判
    決科處有期徒刑年貳月，扣案之從被告乙○○身上起出之偽鈔一千元券一張、
    五百元券二張、一百元券三張，由蕭滿交予警方而扣案之偽鈔五百元券一張、一
    百元券五張，及雖未扣案但不能證明業已滅失之甲○○交給吉利海產店之五百元
    券三張、一百元券十五張，共六千三百元，均應依刑法第二百條之規定，不問屬
    於犯人與否，予以宣告沒收。又未扣案之紙鈔三千七百元，業經被告乙○○以偽
    造品質不佳而撕毀丟棄，已據被告乙○○於警訊、偵查、原審供陳在卷，該部分
    偽造之紙鈔既已滅失，自不為沒收之諭知。
乙、甲○○部分
一、公訴意旨以甲○○明知乙○○於八十七年十一月四日夜間還伊之四千元紙幣係偽
    鈔，竟於收受後，除於同年月五日凌晨三時許，因搭乘計程車，於高雄市○○○
    路，以偽鈔中之五百元一張、一百元十張（應係五張之誤）向計程車司機兌換一
    千元之紙幣外，將餘款花用殆盡，嗣因計程車司機返家發覺有異，乃報警究辦，
    警方據報後，於同年月六日上午十時二十分許，在高雄市火車站前，循線逮獲甲
    ○○，因甲○○之供述，又於同日夜間，在高雄市○○區○○路與南台路口，於
    乙○○身上查獲偽鈔紙幣一千元一張、五百元二張、一百元三張，因認甲○○不
    無觸犯刑法第一百九十六條第一項之罪嫌云云。
二、按犯罪事實應依證據認定之，無證據不得推定其犯罪事實；又不能證明被告犯罪
    者，應諭知無罪之判決，刑事訴訟法第一百五十四條、第三百零一條第一項分別
    定有明文。又認定不利於被告之事實，須依積極證據，苟積極證據不足為不利於
    被告事實之認定時，即應為有利於被告之認定，更不必有何有利之證據（最高法
    院三十年上字第八一六號判例參照）。
三、公訴人認定被告甲○○有右開犯行，無非以被告甲○○及共同被告乙○○均坦承
    上情不諱，核與證人蕭滿證述情節相符，並有偽造紙幣一千元一張、五百元三張
    、一百元八張等物扣案等情，為其論據。然查被告於警偵訊時除承認有交付紙鈔
    予蕭滿外，並未坦認明知乙○○歸還之四千元紙鈔係偽幣而仍予收受，是公訴人
    認被告甲○○坦認上情不諱，核與卷內筆錄不符，顯非事實。
四、本院訊據被告甲○○堅決否認有右開犯行，辯稱：伊是在鐵路局高雄火車站當雜
    工，乙○○則是在火車站前排班之計程車司機，乙○○前曾向伊借款四千元，八
    十七年十一月四日晚上十時許，乙○○在高雄市○○區○○路與南台路口，還伊
    四千元借款，當時乙○○並未告訴伊該四千元係偽鈔，如有告知，伊豈會甘願接
    受與借款同額之偽鈔，嗣後伊係與計程車司機蕭滿在火車站前地下道入口處賭博
    ，而有賭輸錢，隨後亦有與朋友到吉利海產店餐飲，蕭滿發現其向我收受之款項
    有偽鈔後，帶警察來找伊，伊再帶警察去抓乙○○，乙○○遂挾怨供稱其交付四
    千元給伊清償欠款時，有告知伊該四千元係偽鈔，致伊受牽累；又伊係與蕭滿賭
    博，而非持五百元及一百元券向蕭滿兌換一千元券，是因警方告以如說是賭博，
    會多犯一條賭博罪，伊始與蕭滿均供謂係兌換金錢，而為不實之供述等語。
五、經查同案被告乙○○於警訊及檢察官偵查中固供稱交付四千元予被告甲○○時，
    有告知是偽鈔等語，惟嗣於原審及本院審理時則翻異前詞，供稱因甲○○向伊逼
    債，且為假鈔之事帶警察來抓伊，伊乃懷恨說他知是偽鈔等語（見原審卷第四十
    頁及本院上訴字卷第四十頁及本院九十一年四月二十六日筆錄），衡諸情理，乙
    ○○交付四千元之目的既在償債，似無告以所交付者係偽鈔之可能，即被告甲○
    ○倘明知古某所交付者係偽鈔，猶同意以同額偽鈔受償，不啻損其權益，亦與常
    情有悖，是乙○○於警偵訊時所供於交付時已告知甲○○係偽鈔乙節，其真實性
    即有可疑，徵諸本件確係警方先查獲甲○○，再由甲○○帶警查獲乙○○，此經
    證人即警員蔡東益於本院供明在卷，則乙○○所供係因甲○○逼債及帶警抓伊，
    始懷恨說甲○○知係假鈔云云，應屬合乎實情，而可採信。
六、再查，被告甲○○先前供稱用五百元及一百元紙鈔向證人即計程車司機蕭滿兌換
    一千元紙幣，係因伊付車資時，證人蕭滿見伊持有多張百元券及五百元券而主動
    向伊兌換，並非伊明知偽鈔而亟欲脫手云云，非惟證人蕭滿於本院前審審理時證
    述：確係伊主動向被告兌換，被告並無明知偽鈔而主動向他人兌換行使之犯意等
    語，且此一事實業據被告於本院審理時改稱：事實上伊係因與蕭滿賭博輸錢後，
    所交付蕭滿之賭博款，當時因警方告以若是說賭博輸錢，會多一條賭博罪，所以
    伊與蕭滿均不敢稱賭博的錢等語，雖本院再傳喚蕭滿未據到庭為證，但據證人即
    承辦警員蔡東益於本院審理時證稱：當時蕭滿確有說是在人行地下道出口處旁邊
    賭博，他發現輸贏中有人使用假鈔，伊由賭博之司機中問出假鈔可能來自於甲○
    ○，才查獲甲○○等語（見本院九十一年四月十九日筆錄），足見被告上開本院
    之辯解堪予採信。
七、綜上所述，同案被告乙○○在警偵訊時所供並非實在，被告乃係在不知係偽鈔之
    情況下而收受，且無預先防範被人發現而倉促將偽鈔使用罄盡使人陷於錯誤之故
    意。此外，又乏其他確切事證足證被告有行使偽造幣之認識及故意，原審未予詳
    察，遽予論罪科刑，自有未洽，被告甲○○上訴否認犯罪而指摘原判決不當，非
    無理由，應由本院將原判決此部分撤銷，諭知被告甲○○無罪。
據上論斷，應依刑事訴訟法第三百六十九條第一項前段、第三百六十四條、第二百九
十九條第一項前段，第三百零一條第一項、刑法第一百九十六條第一項、第二百條、
第四十七條罰金罰鍰提高標準條例第一條前段，判決如主文。
本案經檢察官鄭文貴到庭執行職務。
中    華    民    國     九十一     年       五       月       七       日
                              臺灣高等法院高雄分院刑事第四庭
                                  審判長法官  蕭權閔
                                        法官  李嘉興
                                        法官  陳吉雄
右丙本證明與原本無異。
如不服本判決應於收受本判決後十日內向本院提出上訴書狀，其未述上訴理由者，
並得於提起上訴後十日內向本院補提理由書狀（均須按他造當事人之人數附繕本)「
切勿逕送上級法院」。
                                      書記官  黎  珍
中    華    民    國     九十一     年       五       月       九       日
附錄：本判決論罪科刑法條：
刑法第一百九十六條第一項
行使偽造、變造之通用貨幣、紙幣、銀行券或意圖供行使之用而收集或交付於人者，
處三年以上十年以下有期徒刑，得併科五千元以下罰金。
                                                              ＱＡ
